臺灣臺中地方法院刑事判決　　　　　　 95年度交訴字第298號
公　訴　人　臺灣臺中地方法院檢察署檢察官
被　　　告　甲○○
上列被告因過失致死等案件，經檢察官提起公訴（95年度偵字第
6584、 13105號），本院合議庭裁定由受命法官獨任行簡式審判
程序，判決如下：
    主  文
甲○○從事業務之人，因業務上之過失致人於死，處有期徒刑伍
月，如易科罰金，以銀元參佰元折算壹日。
    犯罪事實
一、甲○○係「亞鑫通運有限公司」之司機，平日以駕駛營業貨
    運曳引車載運貨物為業，為從事駕駛業務之人。民國94年11
    月10日凌晨1時許，甲○○駕駛車牌號碼3K- 558號之營業貨
    運曳引車，聯結FYL-3000A（車身號碼A0193）號之拖車，沿
    臺中縣烏日鄉○○路○段由西往東（即由彰化往臺中）方向
    行駛，於凌晨1時3分行經成功火車站前之路口時，本應注意
    聯結車不得迴轉，且依當時天候雖為陰，惟夜間有照明、視
    距良好、路面無缺陷、無障礙物等情形，又無不能注意之情
    事或非迴轉不可之理由存在，詎其竟仍違反上開規定，在上
    開路口處貿然迴轉，適有劉元智者，駕駛EU- 3608號之自用
    小客車，附載友人己○○、戊○○、乙○○、丁○○等四人
    （依序坐於車內之右前、左後、中後及右後乘客座處），亦
    沿臺中縣烏日鄉○○路○段行駛而自對向駛來（即由臺中往
    彰化方向行駛），劉元智因車速過快（估約以時速近百公里
    之速度超速行駛），甲○○所駕之聯結車復在迴轉中，幾佔
    據整個西向路面，致煞車不及且閃躲無處，車頭正面撞擊甲○○所駕聯結車之右後車尾處，受有顱腦損傷、胸腹髖部挫
    傷、下肢骨折等傷害，雖經送醫急救，仍於同日凌晨 2時40
    分許，因外傷性休克宣告急救無效死亡；車上之乘客己○○
    、戊○○、乙○○、丁○○等人，則分別受有：臉部裂傷（
    頭部外傷）、胸部（右肺）挫傷、右邊第 2.3.4肋骨骨折、
    多處挫傷及擦傷（己○○部分）、第五腰脊爆裂性骨折、合
    併四肢、臉、胸多處挫擦傷、右大腳趾裂傷 2公分（戊○○
    部分）、兩側股骨骨折、頭部外傷合併顏面撕裂傷、左髖關
    節脫臼、右側橈骨骨折、左手第三掌骨骨折、右手腕骨骨折
    （乙○○部分）、左側股骨骨折、前額擦傷（丁○○部分）
    等傷害。甲○○則於肇事後，主動撥打 119電話報案將劉元
    智等人送醫急救，並於員警到場處理時，向員警坦承為肇事
    者而接受本院之裁判。
二、案經臺中縣警察局烏日分局報告臺灣臺中地方法院檢察署檢
    察官相驗後自動檢舉及己○○、戊○○、乙○○、丁○○訴
    由臺中縣警察局烏日分局報告臺灣臺中地方法院檢察署檢察
    官偵查起訴。
    理  由
一、上開犯罪事實，業據被告甲○○坦承不諱，核與證人即被害
    人劉元智之母吳芬芬、告訴人己○○、戊○○、乙○○、丁○○分別於警詢或檢察官訊問中證、指述之意旨相符；此外
    ，復有臺中縣警察局烏日分局員警製作之道路交通事故現場
    圖、道路交通事故調查報告表(一)、(二)、事故現場及車損情形
    相片22張、光田綜合醫院法醫參考病歷摘要、3K-558號營業
    貨運曳引車之行照、被告之駕照、臺北市監理處核發之「貨
    物裝載整體物品（超長、超寬、超高、超重）臨時通行證」
    、臺灣臺中地方法院檢察署（檢察官）相驗筆錄、相驗屍體
    證明書、相驗屍體驗斷書、相片 6張、告訴人己○○、戊○○、乙○○、丁○○分別提出之中山醫學大學附設醫院診斷
    證明書（己○○等四人）與財團法人彰化基督教醫院（己○○、戊○○、乙○○）或信生醫院（丁○○）診斷證明書各
    1紙（乙○○另提出秀傳醫院診斷證明書1紙）分別附卷可稽
    。而「汽車迴車時，應依下列規定：‧‧‧六、聯結車不得
    迴轉」，道路交通安全規則第106條第6款定有明文，是被告
    於駕駛上開聯結車行經臺中縣烏日鄉○○路○段時，自不應
    迴轉，且依當時路面無缺陷、無障礙之情狀，其顯然亦無不
    得不迴車之理由存在，詎其竟仍貿然於成功火車站前之路口
    迴車，所為原已違反上開注意義務，況劉元智雖駕車速度過
    快（參相驗卷第16頁所附之汽車煞車距離、行車速度及道路
    摩擦係數對照表），致見狀已煞停不及，惟被告所駕之聯結
    車於迴車之時，適幾佔據全部西向之行車線道（見卷附事故
    現場相片），致劉元智之車輛無從閃避，亦非無因，足見被
    告之上開違反注意行為，卻為肇致本件事故發生之原因之一
    （且為肇事次因）；因之，臺灣省臺中縣區車輛行車事故鑑
    定委員會鑑定結果，認為：「一、劉元智駕駛EU- 3608自用
    小客車超速行駛，為肇事主因。二、甲○○駕駛3K-558聯結
    車在交岔路口迴轉不當，為肇事次因」之意見，實值贊同。
    綜上所述，本件事證明確，被告犯行堪以認定。
二、核被告所為，係犯刑法第276條第2項之業務過失致死罪及刑
    法第284條第2項前段之業務過失傷害罪。其以一過失行為，
    同時觸犯上開二罪名（關於告訴人己○○、戊○○、乙○○
    、丁○○分別所受之傷害部分，各應成立一次之業務過失傷
    害罪），為想像競合犯，應依（修正前）刑法第55條前段之
    規定，從一重之業務過失致死罪處斷。另按被告於行為後，
    刑法第62條前段關於自首之規定，業自原規定之「對於未發
    覺之罪自首而受裁判者，減輕其刑」，修正為「對於未發覺
    之罪自首而受裁判者，得減輕其刑」，另刑法第41條第 1項
    前段關於易科罰金之折算標準，亦有所修正，且均自95年 7
    月 1日起施行。比較新舊法之規定，均以舊法之規定為有利
    於被告，而被告既於肇事後，主動撥打119 電話報案，將被
    害人劉元智及告訴人等人送醫，且於員警到場時，主動向員
    警坦承為肇事人而接受本院之裁判（業據其供承在卷，並有
    臺中縣警察局烏日分局員警製作之道路交通事故肇事人自首
    情形紀錄表在卷可稽），核其所為，已符合刑法所稱「自首
    」之要件，自應依刑法第2條第1項前段之規定，適用較有利
    之修正前刑法第62條前段規定，減輕其刑，並於諭知 6個月
    以下有期徒刑時，依修正前刑法第41條第 1項前段之規定，
    諭知易科罰金之折算標準。爰審酌被告甲○○雖所致劉元智
    死亡及告訴人己○○、戊○○、乙○○、丁○○傷害之結果
    嚴重，惟其過失之程度並非甚高，犯後已能坦承犯行，並於
    與雇主亞鑫通運有限公司賠償被害人劉元智之家屬後，與被
    害人劉元智之家屬達成和解（見偵字第6584號卷附之調解書
    ），而就告訴人己○○、戊○○、乙○○與丁○○部分，其
    非無意賠償，僅因經濟能力及賠償金額差距之緣故，致尚未
    與告訴人己○○等人達成和解（見本院簡式審判程序中告訴
    人表示之意見及保險公司人員提出之授權意見書影本），另
    其本身之素行良好（見卷附之臺灣高等法院被告前案紀錄表
    ）等一切情狀，予以量處如主文所示之刑，並諭知易科罰金
    之折算標準，以示懲儆。
據上論斷，應依刑事訴訟法第273條之1第1項、第299條第 1項前
段，刑法第276條第2項、第284條第2項前段、第55條、第 2條第
1項前段、第62條前段（修正前）、第41條第1項前段（修正前）
，罰金罰鍰提高標準條例第1條前段、第2條（修正前），判決如
主文。
本案經檢察官丙○○到庭執行職務。
中　　華　　民　　國　　96　　年　　 4　　月　　26　　日
                    臺灣臺中地方法院交通法庭
                          法  官  鄧  敏  雄
上正本證明與原本無異
如不服本判決，應於送達後十日內向本院提出上訴狀（須附繕本
），上訴於臺灣高等法院臺中分院。
                          書記官  黃  士  益
中　　華　　民　　國　　96　　年　　6 　　月　　4 　　日
附錄本案論罪科刑法條全文：
中華民國刑法第276條第2項
從事業務之人，因業務上之過失犯前項之罪者，處 5年以下有期
徒刑或拘役，得併科3000元以下罰金。
中華民國刑法第284條第2項
從事業務之人，因業務上之過失傷害人者，處 1年以下有期徒刑
、拘役或1000元以下罰金，致重傷者，處 3年以下有期徒刑、拘
